臺灣板橋地方法院民事判決             100年度勞訴字第62號
原      告  榮民工程股份有限公司
法定代理人  王央城
訴訟代理人  劉志鵬律師
            李立普律師
            張維倩律師
被      告  陳仁台
上列當事人間請求返還補償金事件，經本院於民國100年8月10日
言詞辯論終結，判決如下：
    主  文
被告應給付原告新臺幣柒拾參萬玖仟貳佰柒拾柒元及自民國一百
年三月十五日起至清償日止按週年利率百分之五計算之利息。
訴訟費用由被告負擔。
本判決得假執行。
    事實及理由
壹、程序方面：
  (一)原告起訴後，其法定代理人於訴訟進行中由劉萬寧變更為王
    英城，並聲明承受訴訟（本院卷第63頁），核無不合，應予
    准許。
  (二)按訴狀送達後，原告不得將原訴變更或追加，但擴張或減縮
    應受判決事項之聲明者，不在此限，民事訴訟法第255條第1
    項第第3款定有明文。本件原告於起訴後，將原訴之聲明「
    被告應給付原告新台幣（下同）101萬4309元及自支付命令
    送達翌日起至清償日止按週年利率5%計算之利息」之本金部
    分，減縮為「被告應給付原告73萬9277元」（本院卷第86頁
    ），核與上述規定相符，應予准許。
貳、實體方面：
一、原告起訴主張：
  (一)按「因公營事業轉為民營型態而離職或資遣人員，於退出原
    參加之勞工保險，除符合規定得請領老年給付外，其損失之
    投保年資，比照勞工保險條例第59條所規定之老年給付計算
    標準結算補償金；補償金於事業移轉民營型態後辦理退保時
    一次給付，但依法再參加各該保險領取老年給付時，應將補
    償金繳回本基金；其所領老年給付金額較原補償金為低時，
    僅繳回與所領養老或老年給付同金額之補償金。」行政院國
    軍退除役官兵輔導委員會會屬事業機構移轉民營從業人員權
    益補償辦法（下稱補償辦法）第5條第1至3項分別定有明文
    。
  (二)被告原為原告公司員工，於88年2月1日原告公司辦理專案裁
    減時，已依前揭補償辦法書立切結書並領取補償金計101萬
    4309元在案，並於87年11月6日所出具之切結書載明：「立
    切結書人陳仁台今因榮民工程股份有限公司移轉民營，（前
    先期專案裁減人員）依從業人員權益補償辦法第五條之規定
    ，領得公（勞）保投保年資21年0月，保險補償金計新台幣
    壹佰零壹萬肆仟參佰零玖元整。但本人如依法再參加該保險
    領取養老（老年）給付時，應依法繳回原補償金，絕無異議
    。」惟被告領取補償金後，又加入勞工保險，並另自勞工保
    險局領取老年給付，此有勞工保險局99年11月15日保給老字
    第09960769120號函可憑，是依照前開補償辦法第5條第3項
    規定及被告所出具之切結書，被告自應繳回原領取補償金。
    若被告所領老年給付金額較補償金為低時，僅需繳回老年給
    付同金額之補償金。惟經原告催討，被告仍置之不理，拒不
    繳回。為此，原告依前揭補償辦法第5條第3項規定、被告出
    具之切結書、或民法第179條規定提起本件訴訟等語。併為
    聲明：如主文第1項所示。
二、按當事人於言詞辯論時為訴訟標的之捨棄或認諾者，應本於
    其捨棄或認諾為該當事人敗訴之判決，民事訴訟法第384 條
    定有明文。次按被告既於言詞辯論時為訴訟標的之認諾，法
    院即應不調查原告所主張為訴訟標的之法律關係是否果屬存
    在，而以認諾為該被告敗訴之判決基礎（最高法院45年台上
    字第31號判例要旨參照）。經查，原告所主張之上開事實，
    業據其提出與其所述相符之函文、補償辦法、勞工保險局函
    文、存證信函等件為證，並經被告於本院100年8月10日言詞
    辯論期日坦承：「我後來有領老年給付金額是73萬9277元，
    對原告請求不爭執，我願意還錢」等語（本院卷第86頁正反
    面），並提出勞工保險局已領老年給付證明書一份為證，即
    就原告之請求即本件訴訟標的為認諾，依前揭法條規定，應
    為被告敗訴之判決。
三、從而，原告依前揭補償辦法第5條第3項規定、被告出具之切
    結書、或民法第179條規定，請求被告給付如主文第1項所示
    之本金及其利息，為有理由，應予准許。
四、本件係本於被告認諾所為之判決，爰依民事訴訟法第389 條
    第1 項第1 款規定，依職權宣告假執行。
五、結論，本件原告之訴為有理由，依民事訴訟法第78條、第38
    9條第1項第1款，判決如主文。
中    華    民    國   100    年    8     月    24    日
                  民事第三庭    法  官  劉以全
以上正本係照原本作成
如對本判決上訴，須於判決送達後20日內向本院提出上訴狀。如
委任律師提起上訴者，應一併繳納上訴審裁判費。
中    華    民    國   100    年    8     月    24    日
                                書記官  蔡忠衛